臺灣高等法院民事裁定　　　　　　　　　 100年度抗字第63號
抗　告　人　李佳芸
上列抗告人與相對人林進義、林月鳳間假扣押事件，對於中華民
國99年12月21日臺灣臺北地方法院99年度全字第986號裁定，提
起抗告，本院裁定如下：
    主  文
抗告駁回。
抗告訴訟費用由抗告人負擔。
    理  由
一、按債權人就金錢請求或得易為金錢請求之請求，欲保全強制
    執行者，得聲請假扣押；又假扣押，非有日後不能強制執行
    或甚難執行之虞者，不得為之，民事訴訟法第522條第1項、
    第523條第1項分別定有明文。所謂不能強制執行，如債務人
    浪費財產、增加負擔或就其財產為不利益之處分，將成為無
    資力之情形等是；所謂甚難執行之虞者，如債務人將移往遠
    方、逃匿、應在外國為強制執行等是。又請求及假扣押之原
    因應釋明之；又前項釋明如有不足，而債權人陳明願供擔保
    或法院認為適當者，法院得定相當之擔保，命供擔保後為假
    扣押，亦為民事訴訟法第526條第1項、第2項所明定。依上
    開規定可知，債權人聲請假扣押，應就其請求及假扣押之原
    因加以釋明，該項釋明如有不足，而債權人陳明願供擔保或
    法院認為適當者，法院得定相當之擔保，命供擔保後為假扣
    押。若債權人就其請求及假扣押之原因絲毫未予釋明，法院
    不得命供擔保後為假扣押（最高法院94年度台抗字第665號
    裁定參照）。又所謂釋明，係指當事人應提出能即時調查，
    可使法院得薄弱之心證，信其主張為真實之謂（民事訴訟法
    第284條規定參照）。
二、經查，抗告人在原法院主張伊配偶陳潤民係相對人林進義、
    林月鳳及第三人林雲珠之弟，渠等4人之父母為陳林火來、
    陳春花。陳林火來於民國（下同）93年8月20日死亡後，陳
    春花即由伊與陳潤民扶養，嗣陳潤民於95年12月31日死亡，
    依民法第1115條第1項第1款規定，相對人及林雲珠應負起第
    一順位扶養陳春花之義務。然自93年8月21日起至99年11月4
    日止，相對人均未給付陳春花扶養費用，伊自得依不當得利
    之法律關係請求相對人返還相當於扶養費用之不當得利。伊
    已於99年11月30日對相對人提起返還不當得利訴訟，嗣於調
    解程序中因相對人不願支付致調解不成立，顯見相對人拒絕
    給付之心意甚堅，屆時有不能強制執行或甚難執行之虞，為
    保全債權，願供擔保以代釋明不足，爰依民事訴訟法第522
    條規定，求於新臺幣（下同）107萬元1,444元範圍內，假扣
    押相對人財產云云，並提出起訴狀、調解不成立證明書為證
    （見原法院卷第7-13頁）。惟查，抗告人所提上開起訴狀、
    調解不成立證明書，充其量僅係就聲請假扣押之請求為釋明
    而已，尚難認已就假扣押原因即相對人有浪費財產、增加負
    擔、或就其財產為不利益之處分，將達於無資力之狀態、或
    移住遠地、逃匿無蹤或隱匿財產等情形，提出能即時調查之
    證據以釋明。依前揭說明，抗告人聲請本件假扣押，於法顯
    有未符。
三、抗告意旨雖以：伊與相對人於調解時，調解委員曾建議相對
    人每月各給付2,500元，而為相對人藉詞拒絕，嗣相對人於
    本案訴訟，就伊扶養陳春花等情完全否認，並拒絕給付任何
    費用，因本案訴訟開庭在即，相對人必定設法脫產云云，並
    提出答辯狀（見本院卷第7頁）及聲請訊問證人陳品丞為證
    。然抗告人所提前揭答辯狀乃相對人林月鳳拒絕給付之本案
    訴訟答辯，至抗告人聲請證人陳品丞，係證明相對人拒絕給
    付之事實（見本院卷第5頁），均核非前揭所述假扣押原因
    釋明之證據。抗告人主張相對人必設法脫產云云，乃其主觀
    臆測之詞，顯屬乏據。綜前所述，抗告人既未就本件聲請假
    扣押之原因，提出能即時調查之證據予以釋明，依民事訴訟
    法第526條第2項規定，自不得由抗告人以供擔保代釋明之欠
    缺，揆諸首揭說明，抗告人本件聲請，於法未合，不應准許
    。從而，原裁定駁回抗告人假扣押之聲請，並無違誤。抗告
    意旨指摘原裁定不當，聲明廢棄，為無理由，應予駁回。
四、據上論結，本件抗告為無理由，依民事訴訟法第495條之1第
    1項、第449條第1項、第95條、第78條，裁定如主文。
中    華    民    國   100    年    2     月    18    日
                  民事第二十庭
                        審判長法  官  張  蘭
                              法  官  黃莉雲
                              法  官  王漢章
正本係照原本作成。
不得再抗告。
中    華    民    國   100    年    2     月    18    日
                              書記官  林淑貞